臺北高等行政法院判決
                                     100年度訴字第1033號
                                     100年9月1日辯論終結
原      告　蔡南英
訴訟代理人　潘永芳律師
被      告　臺北市政府
代　表　人　郝龍斌（市長）住同上
訴訟代理人  李俊融
            謝佾廷
上列當事人間免職事件，原告不服公務人員保障暨培訓委員會中
華民國100 年4 月19日100 公審決字第75號復審決定，提起行政
訴訟，本院判決如下：
    主  文
原告之訴駁回。
訴訟費用由原告負擔。
　　事實及理由
一、事實概要：
    原告原係臺北市政府警察局（下稱「臺北市警局」）萬華分
    局（下稱「萬華分局」）警備隊比照警佐三階待遇警員，民
    國99年考績年度中，平時獎懲互相抵銷後累積達申誡19次，
    已達2 大過以上，案經萬華分局99年第15次考績委員會及臺
    北市警局99年第16次考績委員會決議通過，並經被告依警察
    人員人事條例第31條第1 項第11款規定，於100 年1 月26日
    以府人三字第10000198300 號令（下稱「原處分」）核布原
    告免職，原告不服，提起復審，經公務人員保障暨培訓委員
    會（下稱「保訓會」）以100 公審決字第0075號復審決定駁
    回，遂提起本件行政訴訟。
二、本件原告主張：伊已就所受懲處提起申訴、再申訴以資救濟
    ，在所有懲處未確定前，被告自不得違法核布原處分。且萬
    華分局就伊不遵守規定執行職務之行為，前以99年10月11日
    北市警萬分人字第09931312200 號令（下稱「99年10月11日
    令」）予以「記過1 次」懲處，卻又於近2 個月後之99年12
    月7 日以北市警萬分人字第09933605800 號令（下稱「99年
    12月7 日令」）予以撤銷，並重新核予「記過2 次」，違反
    一事不二罰原則，又萬華分局前以伊於值勤時經酒測0.09而
    予懲處，惟實則當時酒測僅0.03而已等語。並聲明：復審決
    定及原處分均撤銷。
三、被告則以：原告於99年任職萬華分局期間，平時考核獎懲互
    相抵銷累積後確已達2 大過以上，已符合警察人員人事條例
    第31條第1 項第11款免職之規定，故以原處分將原告予以免
    職並無違法。而原告歷次懲處令，均載有提起申訴之教示條
    款，原告僅就99年12月7 日令，核予原告記過2 次懲處之處
    分提起申訴，亦經保訓會於100 年3 月18日以100 公申字第
    50號再申訴決定駁回，原告所受其餘之懲處，則均未依法於
    法定期間內提起申訴、再申訴，是該等懲處均已確定在案。
    又萬華分局以99年12月7 日令撤銷原99年10月11日令，並無
    違比例原則及一事不二罰原則等語，資為抗辯。並聲明：原
    告之訴駁回。
四、上開事實概要欄所述之事實，為兩造所不爭執，並有萬華分
    局99年第15次考績委員會會議紀錄及相關資料影本、北市警
    局99年第16次考績委員會決議紀錄及相關資料影本、原處分
    及復審決定影本在卷可稽（答辯卷不可閱覽部分第1 至16頁
    、答辯卷可閱覽部分第1 至7 頁），堪認為真正。
五、經核本件兩造爭點即為：被告對原告作成原處分是否違法？
    本院判斷如下：
  (一)按「警察人員人事事項，依本條例之規定，本條例未規定者
    ，適用有關法律之規定。」、「警察職務之遴任權限，劃分
    如左：……二、警正、警佐職務……交由直轄市政府遴任。
    」、「警察人員平時考核之獎懲種類，適用公務人員考績法
    之規定。」、「（第1 項）警察人員有下列各款情形之一者
    ，遴任機關或其授權之機關、學校應予以免職：…十一、同
    一考績年度中，其平時考核獎懲互相抵銷後累積已達2 大過
    。……（第2 項）前項第6 款至第11款免職處分於確定後執
    行，未確定前應先行停職。」、「警察人員之考績，除依本
    條例規定者外，適用公務人員考績法之規定。」警察人員人
    事條例第2 條、第21條、第28條第1 項、第31條第1 項第11
    款、第2 項、第32條分別定有明文。次按「各機關辦理公務
    人員平時考核及專案考績，分別依左列規定：一、平時考核
    ：獎勵分嘉獎、記功、記大功；懲處分申誡、記過、記大過
    。於年終考績時，併計成績增減總分。平時考核獎懲得互相
    抵銷，無獎懲抵銷而累積達2 大過者，年終考績應列丁等。
    ……」、「（第1 項）本法第12條第1 項第1 款所稱平時考
    核獎懲得互相抵銷，指嘉獎、記功、記大功與申誡、記過、
    記大過得互相抵銷。（第2 項）前項獎懲，嘉獎3 次作為記
    功1 次；記功3 次作為記1 大功；申誡3 次作為記過1 次；
    記過3 次作為記1 大過。」公務人員考績法第12條第1 項第
    1 款、同法施行細則第15條第1 項亦有明定。又依警察人員
    人事條例第40條之1 第2 項授權訂定之「警察機關暫支領警
    佐待遇人員管理辦法」第3 條第1 項規定：「暫支領警佐待
    遇人員之任免及遷調事項，比照警佐人員辦理。」第5 條第
    2 項規定：「暫支領警佐待遇人員之停職、復職及免職案件
    ，比照本條例第29條至第31條規定。」是警察機關暫支領警
    佐待遇人員之免職案件，應比照警佐人員辦理，如於同一考
    績年度中，平時考核獎懲互相抵銷後，累積已達2 大過者，
    即應由其所屬直轄市政府予以免職，免職未確定前應先行停
    職。
  (二)本件原告於任職萬華分局警備隊比照警佐三階待遇警員期間
    ，自99年1 月1 日起至同年12月28日止，平時考核獎懲計有
    ：嘉獎13次，申誡20次、記過4 次，互相抵銷後，合計仍有
    申誡7 次、記過4 次，累積已達2 大過以上；且萬華分局於
    原告平時考核獎懲互相抵銷後，累積達申誡13次時，以書函
    通知其平時考核獎懲互相抵銷之情形，藉茲警惕，以免受免
    職之處分，此有該分局99年10月14日北市警萬分人字第0993
    1312600 號書函影本、原告99年度獎懲清冊影本附卷可稽（
    答辯可閱覽卷第8 頁、復審卷第178 至181 頁）。又於原告
    99年平時考核獎懲互相抵銷後累積已達2 大過以上時，萬華
    分局通知原告列席該分局99年12月9 日99年第15次考績委員
    會議陳述意見，復經臺北市警局於同年月28日99年第16次考
    績委員會通知原告列席陳述意見，均經與會委員討論結果認
    定原告99年平時考核獎懲互相抵銷後，累積已達2 大過之事
    實，確已構成警察人員人事條例第31條第1 項第11款及第2
    項所定應予免職之要件，遂建議被告核予原告免職，被告依
    據原告上開事實，乃以原處分核布原告免職，免職未確定前
    先行停職，揆諸前揭規定，自屬適法有據。
  (三)次按行政處分除非具有無效之事由而無效外，具有存續力，
    於未經撤銷、廢止或未因其他事由而失其效力前，其效力繼
    續存在（行政程序法第113 條第3 項參照）；另行政處分具
    有構成要件效力，即有效之行政處分，處分機關以外之國家
    機關，包括法院，除非是有權撤銷機關，應尊重該行政處分
    ，並以之為行為之基礎，因而有效行政處分（前行政處分）
    之存在及內容，成為作成他行政處分（後行政處分）之前提
    要件時，前行政處分作成後，後行政處分應以前行政處分為
    其構成要件作為決定之基礎。質言之，行政處分除自始無效
    外，於未經撤銷、廢止或未因其他事由失效前，其效力繼續
    存在。是有效之先前行政處分成為後行政處分之構成要件事
    實之一部分時，則該先前之行政處分因其存續力而產生構成
    要件效力。當事人如以後行政處分為訴訟客體，而非以有效
    之先前行政處分為訴訟客體，提起行政訴訟時，則該先前行
    政處分之實質合法性，並非該受訴行政法院審理之範圍（最
    高行政法院97年度判字第1086號判決要旨參照）。經查：
    1.本件係原告主張原處分（免職處分）違法而應予撤銷之訴
      訟，至原告爭執萬華分局先以99年10月11日令予以「記過
      1 次」懲處，嗣又以99年12月7 日令予以撤銷99年10月11
      日令，並重新核予「記過2 次」之懲處，違反一事不二罰
      原則，且萬華分局前以伊於值勤時經酒測0.09而予懲處，
      惟實則當時酒測僅0.03，是萬華分局所為申誡、記過等懲
      處不當云云，因均非本件行政訴訟之對象，且均屬不得提
      起行政訴訟之範圍，而不影響原告99年考績年度獎懲迄未
      經撤銷或變更，其平時考核獎懲互相抵銷後累積確已達2
      大過以上，原處分符合警察人員人事條例第31條第1 項第
      11款及第2 項規定之事實（最高行政法院98年度裁字第25
      77號裁定意旨參照）。是原告主張其之前所受懲處之實質
      合法性，並非本件審理之範圍。
    2.況上開原告所受記過或申誡之懲處，均屬萬華分局所為管
      理措施之範疇，原告如有不服，應依公務人員保障法第77
      條、第78條所定申訴、再申訴程序，於法定期間內提起救
      濟，且萬華分局對原告所為之歷次懲處令，均載有提起申
      訴之教示條款，原告對其於上述期間所受懲處令，除就萬
      華分局審認其於99年9 月30日擔服同安38巡邏勤務，經督
      導人員發現於巡邏車右後座睡覺，嚴重違反勤務紀律，以
      99年12月7 日令核予原告記過2 次懲處，訴經保訓會作成
      100 年3 月29日100 公申決字第0050號再申訴決定書駁回
      其再申訴外，對其所受之其餘懲處，均未依法於法定期間
      內提起申訴、再申訴，是該等懲處均已確定在案，自不得
      再事爭執。從而，本院無從就上開已確定之懲處處分，於
      本件行政訴訟程序中再為審查。原告主張原處分違反一事
      不二罰及比例原則云云，洵不足採。
  (四)綜上所述，原告起訴主張各節，均無可採。從而，被告以原
    告99年平時考核獎懲互相抵銷後累積已達2 大過以上，而依
    警察人員人事條例第31條第1 項第11款及第2 項規定，以原
    處分核布原告免職，免職未確定前先行停職，認事用法，並
    無違誤，復審決定予以維持，亦無不合。原告徒執前詞，訴
    請判決撤銷，為無理由，應予駁回。
六、本件判決基礎已臻明確，兩造其餘之攻擊防禦方法及訴訟資
    料經本院斟酌後，核與判決不生影響，無一一論述之必要，
    併予敘明。
據上論結，本件原告之訴為無理由，依行政訴訟法第98條第1 項
前段，判決如主文。
中　　華　　民　　國　　100 　年　　9 　　月　　8 　　日
　　　　　　臺北高等行政法院第六法庭
                              審判長法  官　闕銘富
                                    法  官　林育如
                                    法  官　張國勳
上為正本係照原本作成。
如不服本判決，應於送達後20日內，向本院提出上訴狀並表明上
訴理由，如於本判決宣示後送達前提起上訴者，應於判決送達後
20日內補提上訴理由書（須按他造人數附繕本）。
中　　華　　民　　國　　100　 年　　9　　 月　　8　　 日
          　　　　　　　　　        書記官  陳可欣